【裁判字號】    98,訴,1961
【裁判日期】    980930
【裁判案由】    毒品危害防制條例等
【裁判全文】
臺灣板橋地方法院刑事判決              98年度訴字第1961號
公  訴  人  臺灣板橋地方法院檢察署檢察官
被      告  甲○○
選任辯護人  陳友炘律師
上列被告因違反毒品危害防制條例等案件，經檢察官提起公訴（
九十八年度偵字第一０七四五號），本院判決如下：
    主  文
甲○○運輸第三級毒品，處有期徒刑伍年陸月。如附表所示之物
，均沒收。
    事  實
一、甲○○明知「愷他命（Ketamine）」係業經公告為毒品危害
    防制條例第二條第二項第三款所規定之第三級毒品，不得非
    法運輸，亦屬懲治走私條例第二條第三項規定授權公告之「
    管制物品項目及其數額」甲項第四款所列管制進出口之物品
    ，不得私運進口，竟基於自中華民國境外運輸第三級毒品愷
    他命及私運管制物品進口之犯意（另涉嫌販賣第三級毒品罪
    嫌，爰不另為無罪之諭知，詳如後述），先於民國九十八年
    四月六日下午四時許，搭乘復興航空公司之班機途經澳門轉
    赴大陸地區廣東省珠海市，於翌日以新臺幣（下同）二萬八
    千元之代價向一名真實姓名年籍不詳綽號「阿生」之成年男
    子（下稱「阿生」，起訴書誤認為透過姓名年籍不詳綽號「
    頭哥」之成年男子向「阿生」）購買約八百公克（起訴書誤
    認為毛重約九百六十公克）之第三級毒品愷他命後，旋於九
    十八年四月八日中午十二時許，將上開第三級毒品愷他命分
    裝成包以膠帶（未扣案）綑綁於左、右小腿處，並以外著長
    褲方式予以掩飾，自珠海市搭乘復興航空公司班機返臺，於
    同日下午二時二十分許入境臺灣地區桃園國際機場，而將上
    開第三級毒品愷他命運輸、私運我國境內得逞，嗣再前往機
    場附近之停車場駕駛其所停放於該處之車號DA-3090 號自用
    小客車，並於該車內拆卸、藏放上開第三級毒品愷他命。後
    於同日下午三時五十分許，甲○○駕駛前開小客車至臺北縣
    三重市○○○路八十二號前停靠之際，為自甲○○出、入境
    起已密切監控其有可疑運輸毒品犯嫌之行政院海岸巡防署海
    岸巡防總局北部地區巡防局（下稱北巡局）查緝人員會同臺
    北縣政府警察局汐止分局員警上前出示證件予以盤查，並得
    甲○○之同意後加以搜索而查獲，並於前開小客車內扣得如
    附表編號一至二所示之上開運輸、私運來臺之第三級毒品愷
    他命與原先即由甲○○藏放於車內之第三級毒品愷他命共七
    包（驗餘合計淨重九百四十七點五二公克）、用以包裝第三
    級毒品愷他命之包裝袋七只、如附表編號三所示之裝載該七
    包第三級毒品愷他命之紙袋一只、如附表編號四至五所示之
    殘留第三級毒品愷他命而無法析離之電子秤一臺、銀色藥杓
    二支，始循線查悉上情。
二、案經北巡局移送臺灣板橋地方法院檢察署檢察官偵查起訴。
    理  由
壹、程序事項：
    本件認定犯罪事實所引用之卷內以下所示之卷證資料（包含
    文書證據、物證等證據），並無證據證明係公務員違背法定
    程序所取得，被告甲○○及其選任辯護人於本院審判程序終
    結前就以下所引卷內所示卷證資料之證據能力均表示無意見
    ，且以下所引卷內之文書證據，亦無刑事訴訟法第一百五十
    九條之四之顯有不可信之情況與不得作為證據之情形，則依
    刑事訴訟法第一百五十九條之五之規定，本件認定事實所引
    用以下卷證之文書證據、物證等證據，均具有證據能力。
貳、實體事項：
一、訊據被告固坦認於上揭時地有出境至大陸地區廣東省珠海市
    ，嗣後入境返臺，再於臺北縣三重市○○○路八十二號前為
    北巡局查緝人員會同臺北縣政府警察局汐止分局員警所查獲
    ，並於其所駕駛之前開小客車內扣得如附表編號一至二所示
    之上開第三級毒品愷他命共七包（驗餘合計淨重九百四十七
    點五二公克）、用以包裝第三級毒品愷他命之包裝袋七只、
    如附表編號三所示之裝載該七包第三級毒品愷他命之紙袋一
    只、如附表編號四至五所示之殘留第三級毒品愷他命而無法
    析離之電子秤一臺、銀色藥杓二支之事實，惟矢口否認有何
    自大陸地區私運管制物品第三級毒品愷他命來臺之犯行，辯
    稱：愷他命我是在三重買的，我放在車上前座用布包起來，
    後來海巡署十幾個人來圍我時，我拿給他們，三月二十日那
    時候於三重黃金歲月KTV 跟一個叫做「阿國」、「小書」的
    人買的，第一次花了四萬五千元買了三百公克、第二次在三
    月三十一日花了六萬多元買五百多公克，總共就是扣案的九
    百多公克，扣案的毒品那麼大包，我不可能藏在身上，我從
    大陸回來要過六、七關檢查哨及X 光機。於警詢、偵查當時
    我說不出三重朋友的電話，我不知道會判那麼重的罪嫌，所
    以我才會那樣說。事實上我是跟三重的朋友買的，買那麼多
    是因為價錢便宜所以才那樣買云云。然查：
  (一)上揭犯罪事實，業據被告於九十八年四月八日警詢、同日偵
    查及同日本院聲押庭訊問中自白：我車上起出之第三級毒品
    愷他命二大包、五小包是在大陸珠海買的。我是向我前妻的
    朋友一名綽號「阿生」的男子以二萬八千元的代價購入約八
    百公克的愷他命。我自己車上原本就有剩下約一百四十多公
    克的愷他命。我是用膠帶將分裝成兩包的愷他命分別纏在左
    右小腿上入境的。我出境以後就把那些膠帶丟掉了。愷他命
    是於九十八年四月七日在大陸珠海以二萬八千元跟我前妻龐
    源容的朋友買的。因為我在臺灣跟他人購買很貴，九十八年
    四月六日到大陸之後發現當地的愷他命很便宜，就把身上的
    二萬八千元買愷他命。我買這麼多愷他命沒有要販賣的意圖
    。我承認運送毒品。我買愷他命是自己好玩才買的，我是花
    二萬八千元買的一情不諱（參見偵卷第二一—二三、四十—
    四一頁、本院九十八年度聲羈字第一九八號卷之九十八年四
    月八日聲請羈押訊問筆錄第一頁），並與在被告駕駛之前開
    小客車內所扣得如附表編號一至二所示之上開毒品愷他命共
    七包（驗餘合計淨重九百四十七點五二公克）之物證所顯示
    之狀況相符一致，而扣案上開第三級毒品愷他命共七包經本
    院送請法務部調查局鑑定結果，確均係第三級毒品愷他命無
    訛，此有法務部調查局九十八年七月九日調科壹字第098003
    69470 號鑑定書一份在卷可參（參見本院卷卷二第一００頁
    ）；另於前開小客車內扣案被告所有如附表編號四至五所示
    之疑似殘留第三級毒品愷他命之電子秤一臺、銀色藥杓二支
    亦經本院送請行政院衛生署管制藥品管理局鑑定結果，其上
    確均殘留有第三級毒品愷他命成分無誤，此亦有該局九十八
    年六月十五日管檢字第0980005767號鑑定書一份在卷可憑（
    參見本院卷卷二第一０二頁）。此外，復有現場查獲照片七
    張在卷可參以及扣案被告所有如附表編號三所示之裝載該七
    包第三級毒品愷他命之紙袋一只可資佐證。
  (二)至被告嗣後於九十八年四月二十三日偵查中、本院準備程序
    及審理程序中翻異前詞，並以上述情詞置辯。惟查，觀之被
    告於九十八年四月八日警詢、同日偵查中之自白，並未有何
    執法人員以強暴、脅迫、利誘、詐欺、疲勞訊問、違法羈押
    或其他不正方法所取得情事，是苟被告如無為此一違法行徑
    ，何以能供出如此明確之購買時間、地點、向何人所購買之
    代價及數量，及以如何方式綑綁於身體左、右小腿上運輸回
    臺等詳細情節，並於同日本院聲押庭訊問中亦同為此一自白
    ，而別無其餘抗辯情事！反適足徵被告當係遭羈押後，嗣後
    於監所中方才瞭解運輸第三級毒品愷他命係屬重罪，才欲以
    此一事後辯解而脫免此部分罪責。再者，如被告此等綑綁毒
    品於身上運輸回臺之方式，至今數年間仍所在多有（參見臺
    灣高等法院九十八年度上訴字第一六八號、九十七年度上訴
    字第五三六０號、臺灣桃園地方法院九十八年度訴字第八二
    三號、九十六年度訴字第一三八０號、九十六年度訴字第六
    四七號等刑事判決），且參以北巡局查緝人員即證人丙○○
    於本院審理中證述：被告當時身著長褲，東西數量不大，一
    公斤不到，我覺得綁在腳上褲子都看不出來等語以觀（參見
    本院卷卷二第一０五頁反面），是被告當時身著長褲，且扣
    案之上開第三級毒品愷他命數量亦非甚鉅，如被告將其購得
    之約八百公克第三級毒品愷他命分裝成包綑綁於左、右小腿
    上，自有可能以此逃避海關之追查。再者，海關之X 光機亦
    僅針對隨身攜帶之物件而為通關檢查，對於乘客人身之檢查
    則僅係通過金屬探測門，是被告通關當時如其身上未攜帶有
    任何金屬物品，且綑綁於左、右小腿上之上開第三級毒品愷
    他命亦非屬金屬物質，據此，則被告更有可能逃避海關之查
    緝，是被告嗣後此部分所辯：扣案的毒品那麼大包，我不可
    能藏在身上，我從大陸回來要過六、七關檢查哨及X 光機云
    云，難認有據而不足採信。又被告已於警詢中自承：我出境
    以後就把那些膠帶丟掉了等語（參見偵卷第二三頁），而證
    人丙○○於本院審理中雖證稱：全程沒有漏跟監。被告離開
    停車場到三重當中，跟監過程未看到被告把車窗搖下丟東西
    等語（參見本院卷卷二第一０八頁正、反面），惟其亦證述
    稱：在機場附近之停車場，被告在車內約待十分鐘。我們看
    不到車子裡面的情形，因為偏光等語（參見本院卷卷二第一
    ０七頁正、反面），是縱使北巡局查緝人員於跟監期間未曾
    見到被告有丟棄膠帶之情，惟被告於車上既待有十分鐘之久
    ，如其在此一靜止停留期間將膠帶以開車窗以外之方式丟棄
    於地上或他車車底隱蔽之處而未為北巡局查緝人員所視及，
    此情亦屬可能，故自亦無從以該膠帶未查扣而認被告並無運
    輸第三級毒品愷他命之犯行，反認其嗣後所辯上開第三級毒
    品愷他命係其在三重黃金歲月KTV 分二次向綽號「阿國」、
    「小書」的人買的云云之幽靈抗辯為可採，否則被告理當自
    九十八年七月二十三日經本院諭知交保在外時起至九十八年
    九月十六日行審理程序審結本件止之該段期間儘可能尋得其
    所稱綽號「阿國」、「小書」的人到庭作證或提供該二人之
    真實姓名年籍或可得推知該二人之詳細資料以供本院傳喚並
    審酌其所辯是否非虛，詎其仍不思為此，故本院自難認其此
    部分幽靈抗辯為可採。
  (三)綜上所述，足認被告於九十八年四月八日警詢、同日偵查及
    同日本院聲押庭訊問中之自白，核與扣案之相關書證及物證
    資料所顯示客觀狀況相符一致，自可採為論罪科刑之依據。
    至其嗣後於九十八年四月二十三日偵查中、本院準備程序及
    審理程序中翻異前詞所辯，當屬事後避重就輕推諉卸責之詞
    ，不足採信。從而，本件事證已臻明確，被告犯行洵堪認定
    ，應予依法論科。
二、按愷他命係毒品危害防制條例第二條第二項第三款規定之第
    三級毒品，且係行政院依懲治走私條例第二條第三項公告之
    「管制物品及其數額」甲項第四款所列之管制進出口物品。
    又懲治走私條例第十二條規定：「自大陸地區私運物品進入
    臺灣地區，或自臺灣地區私運物品前往大陸地區者，以私運
    物品進口、出口論，適用本條例規定處斷。」復按運輸毒品
    或運送走私物品罪之成立，並非以所運輸之毒品或運送之走
    私物品已運抵目的地為完成犯罪之要件；是以，區別各該罪
    既遂、未遂之依據，應以已否起運離開現場為準，如已起運
    離開現場，其構成要件之輸送行為即已完成，不以達到目的
    地為既遂之條件；懲治走私條例處罰走私行為之既遂或未遂
    ，則應以已否進入國界為準（最高法院九十五年度台上字第
    九九０號、八十四年度台上字第三七九四號判決要旨可資參
    照）。是核被告所為，係犯毒品危害防制條例第四條第三項
    之運輸第三級毒品罪及懲治走私條例第十二條、第二條第一
    項之自大陸地區私運管制物品進口罪。被告持有第三級毒品
    愷他命之低度行為，應被私運管制物品第三級毒品愷他命之
    高度行為所吸收，不另論罪。又被告以一行為同時觸犯上開
    運輸及自大陸地區私運管制物品第三級毒品愷他命二罪名，
    為想像競合犯，應從一重之運輸第三級毒品罪處斷。爰審酌
    被告正值青壯之年，不思正途工作，竟鋌而走險將嚴重危害
    我國國人身心健康之第三級毒品愷他命運輸來臺，所幸為警
    及時查獲而未能造成重大危害，無視我國政府反毒決心，所
    運輸之第三級毒品愷他命，數量非微，情節非輕等一切情狀
    ，量處如主文所示之刑，以資懲儆。
三、又按毒品危害防制條例第四條、第十一條之一、第十七條等
    條文，雖業經總統於九十八年五月二十日以華總一義字第09
    800125141 號令公布，然因涉及多項授權法規修正或訂定，
    須定有一定施行日期，以完備相關法令修訂及行政作業程序
    ，其主管機關法務部立法原意亦認為本次修正條文應回歸同
    條例第三十六條規定，自公布後六個月施行。此與司法院主
    管無日出條款之民、刑事法律之修正（例如：九十六年十二
    月十二日修正公布之刑事訴訟法第一百二十一條、九十六年
    十二月二十六日修正公布公證法第二十二條等），向來立法
    體例上未明定施行日期者，均自公布之日起算至第三日起發
    生效力者，不能等同論之。而中央法規標準法第十三條雖規
    定：「法規明定自公布或發布日施行者，自公布或發布之日
    起算至第三日起發生效力。」此係以法規有明定自公布或發
    布日施行者始有適用，然本次修正毒品危害防制條例相關條
    文並未規定「本法自公布日施行」，故與中央法規標準法第
    十三條尚屬有間。從而，本次毒品危害防制條例並未另特定
    施行日期，即應依中央法規標準法第十四條以毒品危害防制
    條例第三十六條規定之施行日期，自公布後六個月施行（臺
    灣高等法院因應新修正毒品危害防制條例施行法律問題研討
    會研討結果亦同此見解），是前述修正之條文尚未施行，自
    無新、舊法比較適用之問題，併予敘明。
四、鑑於第三級毒品均係管制藥品，特於毒品危害防制條例第十
    一條之一明定無正當理由，不得擅自持有，而同條例第十八
    條第一項後段復規定查獲之第三級毒品，無正當理由而擅自
    持有者，沒入銷燬之。從而，依同條例第十八條第一項後段
    應沒入銷燬之毒品，專指所查獲者為施用、持有之第三級毒
    品而言；倘係所查獲者為製造、運輸、販賣、意圖販賣而持
    有、以非法方法使人施用、引誘他人施用或轉讓之第三級毒
    品，既屬同條例相關法條明文規定處罰之犯罪行為，即非該
    條項應沒入銷燬之範圍。又同條例第十九條第一項所定「供
    犯罪所用或因犯罪所得之物」，係指犯第四條至第九條、第
    十二條、第十三條或第十四條第一項、第二項之罪所用或所
    得之物，不包括毒品本身在內，自不得為第三、四級毒品之
    沒收依據（以犯第四條第三項販賣第三級毒品罪為例，其供
    犯罪所用之物，當指「供販賣第三級毒品所用之物」而言；
    第三級毒品本身為販賣之標的，為遂行販賣該毒品使用之物
    ，始屬「供犯罪〈犯第四條第三項之販賣第三級毒品罪〉所
    用之物」，其理至明）。同條例對於所查獲者為製造、運輸
    、販賣、意圖販賣而持有、以非法方法使人施用、引誘他人
    施用及轉讓之第三級毒品之沒收，並無特別規定，如其行為
    已構成犯罪，則該毒品即屬不受法律保護之違禁物，應回歸
    刑法之適用，依刑法第三十八條第一項第一款之規定沒收之
    （最高法院九十五年度台上字第九一一號、九十六年度台上
    字第八九號判決要旨可資參照）。查本件扣案如附表編號一
    所示之第三級毒品愷他命共七包（驗餘合計淨重九百四十七
    點五二公克）、如附表編號四至五所示之殘留第三級毒品愷
    他命而無法析離之電子秤一臺、銀色藥杓二支，前分別經送
    請鑑定結果，確係第三級毒品愷他命及殘留有第三級毒品愷
    他命成分無訛，此有前揭法務部調查局鑑定書及行政院衛生
    署管制藥品管理局鑑定書各一份在卷可憑，是該電子秤一臺
    、銀色藥杓二支其上所殘留之第三級毒品愷他命已無法析離
    而均應視為毒品，均屬違禁物，不問屬於犯人與否，均應依
    刑法第三十八條第一項第一款規定宣告沒收。至如附表編號
    二所示之用以包裝第三級毒品愷他命之包裝袋七只，既能與
    上開第三級毒品愷他命分別秤其重量，有前揭法務部調查局
    鑑定書一份在卷可考，則與上開第三級毒品愷他命即無難以
    析離而無法個別宣告沒收之情事（最高法院九十二年度台上
    字第六九一一號判決意旨可資參照），又與如附表編號三所
    示之裝載該七包第三級毒品愷他命之紙袋一只，均具有防止
    本件第三級毒品愷他命裸露、逸出及潮濕之功用，亦屬於被
    告所有供本件犯罪所用之物，均應依毒品危害防制條例第十
    九條第一項前段規定，併予宣告沒收。至本件雖尚有扣得被
    告所有之行動電話二具（各含SIM 卡一枚）、分裝袋一批等
    物，惟公訴人並未舉證證明被告有何使用該等物品而犯本件
    犯罪之具體事證，本院復查無其他積極證據足認該等物品係
    被告所有供犯本件犯罪所用、所得、所生或預備之物，且均
    非違禁物，爰不另為沒收之諭知；另鑑驗所耗損之第三級毒
    品愷他命，既已滅失，爰不另為沒收之諭知，均併予敘明。
五、至公訴意旨另以被告前開行為亦涉犯毒品危害防制條例第四
    條第三項之販賣第三級毒品愷他命罪嫌。惟按販賣毒品，罪
    責至重，就其犯罪構成要件之事實認定，當應以嚴謹之證據
    法則證明之，必期毋枉毋縱，用昭折服（最高法院九十六年
    度台上字第四一七五號判決意旨可資參照）。查本件被告迭
    自警詢及偵審以來從未自白有何基於意圖營利而販入上開第
    三毒品愷他命之情（參見偵卷第二十—二四、四十—四一、
    四九—五十頁、本院卷卷一第十三頁反面、本院卷卷二第八
    三頁反面），雖以被告所持有之上開第三級毒品愷他命共七
    包驗餘合計淨重達九百四十七點五二公克，數量不可謂不多
    ，然由客觀上持有上開數量之第三級毒品愷他命觀之，並無
    法推論被告持有係以何種意圖持有，當不能僅以持有為數眾
    多之毒品，即遽認為以販賣圖利之意思持有之。況持有毒品
    數量多寡，與行為人之成癮狀態、購買習性、施用毒品之習
    慣、經濟狀況、市場供需情形均有關連，不能一概而論，亦
    無法定出持有數量多少以上之毒品即有販賣之意圖。且卷附
    之通訊監察譯文內容（參見偵卷第五六—六二頁），亦無一
    顯示被告有何與所謂毒品販入或販出對象談及如何交易、交
    易數量、交易地點、交易價格之情節，縱本件北巡局查緝人
    員即證人丙○○、乙○○至本院作證陳述有關該通訊監察譯
    文內容備註欄部分係如何解讀被告與所謂綽號「頭哥」之人
    及其他不明年籍人士關係談論其中數字各自代表之可能含意
    為何（參見本院卷卷二第一０五—一０七、一０九—一一０
    頁正、反面），惟此均無非係其二人自行解讀推測之詞，然
    北巡局查緝人員及檢察官卻從未曾於警詢及偵查中提示該通
    訊監察譯文內容予被告以供解讀該等通話內容實際詳情為何
    ！準此，自無從據該通訊監察譯文內容及備註欄中之北巡局
    查緝人員自行解讀而妄加判斷被告於本件中即有意圖營利而
    販入上開第三級毒品愷他命之犯行。綜上所述，本件公訴人
    所認被告販賣第三級毒品愷他命罪部分，並無任何被告之自
    白以佐，客觀上復無法由查獲之數量推知被告持有上開第三
    級毒品愷他命之意圖，是無法遽然排除該第三級毒品愷他命
    係因價格便宜而一次大量購入，並供被告個人施用之情形，
    而由公訴人所舉書證及物證等證據資料，仍無法使本院獲得
    被告係基於意圖營利而販入上開第三級毒品愷他命共七包之
    心證，是公訴人所指被告販賣第三級毒品愷他命之犯罪，於
    法律上尚屬不能證明，自不得為認定被告有此部分犯罪。此
    外，本院復查無其他積極證據足資認定被告有此部分販賣第
    三級毒品愷他命之犯行，原應為無罪之諭知，惟公訴意旨認
    此部分與前開有罪科刑部分有想像競合犯之裁判上一罪關係
    ，爰不另為無罪之諭知，附此敘明。
據上論斷，應依刑事訴訟法第二百九十九條第一項前段，毒品危
害防制條例第四條第三項、第十九條第一項前段，懲治走私條例
第二條第一項、第十一條、第十二條，刑法第十一條、第五十五
條、第三十八條第一項第一款，判決如主文。
本案經檢察官蘇振文到庭執行職務。
中    華    民    國    98    年    9     月    30    日
                  刑事第六庭    審判長法  官  胡堅勤
                                      法  官  盧軍傑
                                      法  官  林家賢
上列正本證明與原本無異。
如不服本判決，應於判決送達後十日內，向本院提出上訴書狀，
並應敘述具體理由；其未敘述上訴理由者，應於上訴期間屆滿後
二十日內向本院補提理由書（均須按他造當事人之人數附繕本）
「切勿逕送上級法院」。
                                      書記官  林政良
中    華    民    國    98    年    9     月    30    日
┌──────────────────────────────────┐
│附表：                                            98年度訴字第1961號│
├───┬──────────────────────┬───────┤
│ 編號 │      應  沒  收  物  品                    │    備  註    │
├───┼──────────────────────┼───────┤
│  一  │扣案之第三級毒品愷他命共七包（驗餘合計淨重九│              │
│      │百四十七點五二公克）                        │              │
├───┼──────────────────────┼───────┤
│  二  │扣案之用以包裝第三級毒品愷他命之包裝袋七只  │              │
├───┼──────────────────────┼───────┤
│  三  │扣案之裝載該七包第三級毒品愷他命之紙袋一只  │              │
├───┼──────────────────────┼───────┤
│  四  │扣案之殘留第三級毒品愷他命而無法析離之電子秤│              │
│      │一臺                                        │              │
├───┼──────────────────────┼───────┤
│  五  │扣案之殘留第三級毒品愷他命而無法析離之銀色藥│              │
│      │杓二支                                      │              │
└───┴──────────────────────┴───────┘
附錄本判決論罪科刑法條：
毒品危害防制條例第四條第三項：
製造、運輸、販賣第三級毒品者，處五年以上有期徒刑，得併科
新臺幣五百萬元以下罰金。
懲治走私條例第二條第一項：
私運管制物品進口、出口逾公告數額者，處七年以下有期徒刑，
得併科新臺幣二十萬元以下罰金。


司法院資訊處製作；財團法人民間司法改革基金會備份。
